【裁判字號】    98,行商訴,78
【裁判日期】    980917
【裁判案由】    商標評定
【裁判全文】
智慧財產法院行政判決
                                    98年度行商訴字第78號
                                    98年8 月27日辯論終結
原      告  甲○○
訴訟代理人  廖圭彬
被      告  經濟部智慧財產局
代  表  人  乙○○（局長）
訴訟代理人  丁○○
參  加  人  康伯特貿易有限公司
代  表  人  丙○○
上列當事人間因商標評定事件，原告不服經濟部中華民國98年 2
月26日經訴字第09806107700 號訴願決定，提起行政訴訟，並經
本院裁定命參加人獨立參加本件被告之訴訟。本院判決如下：
    主  文
原告之訴駁回。
訴訟費用由原告負擔。
    事實及理由
一、事實概要：
    原告於民國92年10月22日以「特種兵團COMBAT 1」商標，指
    定使用於商標法施行細則第13條所定商品及服務分類表第9
    類之「電視遊樂器、電視遊樂器搖桿、營業用電子遊戲機、
    與電視連用之電子遊樂器、唯讀光碟遊樂器、投幣式電子遊
    戲機、跳舞機、小鋼珠遊戲機、營業用磁卡式電子遊戲機、
    投幣式電動遊樂器、抓娃娃機、自動和投幣式啟動的電子遊
    戲機、電腦記憶卡匣、錄有電腦遊戲程式之磁片、遊戲程式
    匣、掌上型電腦、電腦軟體、磁卡、電子記事本、電腦用介
    面卡」商品，向原處分機關智慧財產局申請註冊，經該局核
    准列為註冊第1128981 號商標（下稱系爭商標）。嗣參加人
    以系爭商標與據以評定註冊第851329號「ACECOMBAT 」商標
    圖樣（下稱據以評定商標）構成近似，且指定使用於同一或
    高度類似商品，有違商標法第23條第1 項第1 款、第2 款及
    第13款規定，依同法第50條第1 項規定對之提起評定。案經
    被告審查，認系爭商標之註冊違反商標法第23條第1 項第13
    款之規定，以97年9 月25日中臺評字第960294號商標評定書
    為系爭商標之註冊應予撤銷之處分。原告不服，提起訴願，
    經訴願機關駁回，原告猶未甘服，遂向本院提起行政訴訟。
    本院因認本件訴訟之結果，參加人之權利或法律上利益將受
    損害，乃依行政訴訟法第42條第1 項規定，依職權裁定命參
    加人獨立參加本件被告之訴訟。
二、本件原告主張：
  (一)系爭商標「特種兵團COMBAT 1」係由中文「特種兵團」、外
    文「COMBAT」及阿拉伯數字「1 」所組成，而據以評定商標
    「ACECOMBAT 」係單純由外文「ACECOMBAT 」所構成，二商
    標之外觀態樣顯有差異，不應割裂二商標之外文部分而為觀
    察並比較。又系爭商標之意義係指「第一特種兵團」，或順
    著文字排序稱為「特種兵團第一隊」，而據以評定商標之意
    義則係指「第一流的戰鬥」，兩者之意義各有所指，並無觀
    念高度雷同之虞。況系爭商標得以中文發音及以外文發音，
    而據以評定商標僅能以外文發音而已，且二商標之外文字數
    繁簡有別，外文之開頭亦有所不同，於實際唱呼之時應足以
    辨識，並無構成近似。
  (二)另就拼音性之外文而言，起首字母在外觀及讀音上，對整體
    字詞，給予消費者之印象佔舉足輕重之絕對性影響。而據以
    評定商標「ACECOMBAT 」有外文字首「ACE 」，使二商標對
    消費者產生差別之觀感。且系爭商標有中文「特種兵團」，
    使國人更容易辨認，足見二商標於外觀上或讀音上均有顯然
    之差別，以具有普通知識經驗之消費者，在購買時僅需施以
    普通之注意，應不致有所混淆。復以原告自93年取得系爭商
    標專用權起，已使用五年之久等情。並聲明求為判決撤銷訴
    願決定及原處分。
三、被告則以：
  (一)系爭商標「特種兵團COMBAT 1」係由中文「特種兵團」橫書
    排列於上、外文「COMBAT」及阿拉伯數字「1 」分別由左至
    右排列於下所組成，而據以評定商標「ACECOMBAT 」係單純
    由未經設計之外文「ACECOMBAT 」所構成。以二商標圖樣相
    較，前者雖另有中文「特種兵團」及阿拉伯數字「1 」，後
    者則另有外文「ACE 」而有所不同，然二商標均有予人寓目
    印象相同之主要識別外文「COMBAT」，且據以評定商標於字
    首另結合外文「ACE 」為「第一流的」之意，系爭商標於外
    文「COMBAT」後另結合阿拉伯數字「1 」亦有「第一」之意
    ，兩者所欲表彰皆為「第一的戰鬥或一流的戰鬥」之概念，
    二商標在觀念上高度雷同，於異時異地隔離觀察，易使相關
    消費者產生系列商標之聯想，應屬構成近似之商標。
  (二)系爭商標係指定使用於電視遊樂器、營業用電子遊戲機、與
    電視連用之電子遊樂器、唯讀光碟遊樂器、投幣式電子遊戲
    機、跳舞機、小鋼珠遊戲機、營業用磁卡式電子遊戲機、投
    幣式電動遊樂器、抓娃娃機、自動和投幣式啟動的電子遊戲
    機、電腦記憶卡匣、錄有電腦遊戲程式之磁片、遊戲程式匣
    、電腦軟體、電腦用介面卡等商品，與據以評定商標係指定
    使用之商業用之彈球機、射擊遊樂器、抓球機、碰碰車及電
    動賽車遊樂器、投幣式電子遊樂器、電視遊樂器用之印刷電
    路板、家庭用電視遊樂器、已錄有電視遊樂程式之磁卡、積
    體電路卡及磁碟及光碟及唯讀記憶體卡匣等商品，二商標均
    為提供消費者娛樂消遣之商品，具有相同或近似之功能，且
    常來自相同之產製者，消費族群、消費場所亦雷同，應屬構
    成同一或高度類似商品。
  (三)本案衡酌二商標圖樣構成近似，及指定使用之商品復屬同一
    或具有高度類似之提供消費者娛樂消遣相關商品等因素，實
    難謂無使相關消費者產生二商標之商品為來自同一或雖不相
    同但有關聯之來源，而發生混淆誤認之虞，是系爭商標之註
    冊應有商標法第23條第1 項第13款規定之適用。至原告主張
    系爭商標經使用已近5 年，惟原告並未提出相關使用證據證
    明，是原告之主張，並不足採等語，茲為抗辯。並聲明駁回
    原告之訴。
四、參加人主張：
    原告係以日本任天堂所有之遊戲名稱申請系爭商標之註冊，
    其申請顯不合法。並聲明駁回原告之訴。
五、綜觀兩造上開說明，可知本件兩造之爭點厥為：系爭商標是
    否有商標法第23條第1 項第13款規定之情形？茲分述如下：
  (一)按商標「相同或近似於他人同一或類似商品或服務之註冊商
    標或申請在先之商標，有致相關消費者混淆誤認之虞者。」
    不得註冊，為商標法第23條第1 項第13款本文所規定。所謂
    「有致相關消費者混淆誤認之虞」者，係指兩商標因相同或
    構成近似，致使同一或類似商品或服務之相關消費者誤認二
    商標為同一商標，或雖不致誤認二商標為同一商標，但極有
    可能誤認二商標之商品或服務為同一來源之系列商品或服務
    ，或誤認二商標之使用人間存在關係企業、授權關係、加盟
    關係或其他類似關係而言。而判斷有無混淆誤認之虞，則應
    參酌商標識別性之強弱、商標之近似及商品或服務類似等相
    關因素之強弱程度、相互影響關係及各因素等綜合認定是否
    已達有致相關消費者產生混淆誤認之虞。
  (二)查本件原告係於92年10月22日以「特種兵團COMBAT 1」商標
    ，指定使用於商標法施行細則第13條所定商品及服務分類表
    第9類之「電視遊樂器、電視遊樂器搖桿、營業用電子遊戲
    機、與電視連用之電子遊樂器、唯讀光碟遊樂器、投幣式電
    子遊戲機、跳舞機、小鋼珠遊戲機、營業用磁卡式電子遊戲
    機、投幣式電動遊樂器、抓娃娃機、自動和投幣式啟動的電
    子遊戲機、電腦記憶卡匣、錄有電腦遊戲程式之磁片、遊戲
    程式匣、掌上型電腦、電腦軟體、磁卡、電子記事本、電腦
    用介面卡」商品，向原處分機關智慧財產局申請註冊。而據
    以評定商標則係單純由外文「ACECOMBAT」所構成，二商標
    均使用相同之外文「COMBAT」字樣，此為兩造所不爭執。而
    所謂「COMBAT」者，其字義為「格鬥、戰鬥」之意，據以評
    定商標於字首另結合外文「ACE」，其意乃指「第一流的」
    ，是據以評定商標之字面意義即為「第一之戰鬥或第一流之
    戰鬥」。而系爭商標於外文「COMBAT」後另結合阿拉伯數字
    「1」，亦具有「第一」之意，是兩者就外文部分所欲表彰
    皆為「第一的戰鬥或一流的戰鬥」之概念，就此部分而言，
    實難謂無使人產生混淆誤認之可能。原告主張系爭商標之意
    義係指「第一特種兵團」，或順著文字排序稱為「特種兵團
    第一隊」云云，係刻意忽略外文「COMBAT」之字義，並非可
    採。又本件原告系爭商標係指定使用於如上所示之商標法施
    行細則第13條所定商品及服務分類表第9 類商品，與據以評
    定商標指定使用之商品，具有相同或近似之功能，且此類商
    品常來自相同之產製者，其消費族群、消費場所亦雷同，就
    消費者而言，自有可能認為係同一或高度類似之商品。雖本
    件原告系爭商標於外文文字前加上「特種兵團」字樣，然因
    文字繁簡緣故，消費者於乍見原告系爭商標時，仍會因其所
    使用之商標外文文字而與據以評定商標間產生使人誤認二商
    標為同一商標，或雖不致誤認二商標為同一商標，但極有可
    能誤認二商標之商品或服務為同一來源之系列商品或服務，
    或誤認二商標之使用人間存在關係企業、授權關係、加盟關
    係或其他類似關係之情形。況本件原告系爭商標乃日本任天
    堂遊戲名稱，原告以之申請註冊指定使用於商標法施行細則
    第13條所定商品及服務分類表第9 類之「電視遊樂器、電視
    遊樂器搖桿、營業用電子遊戲機、與電視連用之電子遊樂器
    、唯讀光碟遊樂器、投幣式電子遊戲機、跳舞機、小鋼珠遊
    戲機、營業用磁卡式電子遊戲機、投幣式電動遊樂器、抓娃
    娃機、自動和投幣式啟動的電子遊戲機、電腦記憶卡匣、錄
    有電腦遊戲程式之磁片、遊戲程式匣、掌上型電腦、電腦軟
    體、磁卡、電子記事本、電腦用介面卡」等商品，自亦使相
    關消費者與任天堂遊戲間產上同上之關連性聯想，是原告以
    系爭商標申請註冊，顯有違反商標法第23條第1 項第13款之
    規定，其所為請求自不應准許。
六、綜上所述，系爭商標有商標法第23條第1 項第13款規定不得
    註冊之情形。被告之原處分依法並無不合，訴願決定予以維
    持，亦無違誤；原告徒執前詞，聲請撤銷原處分及訴願決定
    ，為無理由，應予駁回。
七、本件事證已明，兩造其餘主張或答辯，已與本院判決結果無
    影響，爰毋庸一一論列，併此敘明。
據上論結，本件原告之訴為無理由，依智慧財產案件審理法第1
條、行政訴訟法第98條第1 項前段，判決如主文。
中    華    民    國    98    年    9     月    17    日
                  智慧財產法院第一庭
                              審判長法  官  李得灶
                                    法  官  林欣蓉
                                    法  官  汪漢卿
以上為正本係照原本作成。
如不服本判決，應於送達後20日內，向本院提出上訴狀並表明上
訴理由，如於本判決宣示後送達前提起上訴者，應於判決送達後
20日內補提上訴理由書（須按他造人數附繕本）。
中    華    民    國    98    年    9     月    17    日
                                    書記官  邱于婷


司法院資訊處製作；財團法人民間司法改革基金會備份。
